臺灣高等法院民事裁定　　　　　　　　100年度家抗字第155號
抗　告　人　白錫祥
抗告人因夫妻剩餘財產分配暨繼承登記事件，對於中華民國100
年8 月10日臺灣桃園地方法院100 年度家訴字第76號所為裁定提
起抗告，本院裁定如下：
    主      文
抗告駁回。
抗告訴訟費用由抗告人負擔。
    理      由
一、原裁定以：抗告人與白吳瓊雲及白錫祺、白錫禧、白錫純、
    白錫明（下稱白錫祺等4 人）為被繼承人白圻良之繼承人。
    白吳瓊雲於民國100 年3 月4 日提起本件訴訟，主張伊為白
    圻良之配偶，因白圻良死亡，伊對白圻良之財產有剩餘財產
    分配請求權，請求判決(1)抗告人及白錫祺等4 人就剩餘財產
    分配所得及應繼分之比例，為遺產分割登記，(2)抗告人及白
    錫祺等4 人每月應給付伊扶養費。白吳瓊雲於起訴後100 年
    6 月11日死亡。抗告人及白錫祺等4 人為白吳瓊雲之繼承人
    。關於白吳瓊雲請求白圻良之遺產分割部分之訴，若抗告人
    及白錫祺等4 人承受訴訟後，則原、被告歸為同一，權利義
    務生混同之效果，白吳瓊雲之訴應認為不合法。另關於白吳
    瓊雲請求抗告人及白錫祺等4 人應給付扶養費部分之訴，因
    扶養之請求權，屬一身專屬性權利，不得為讓與或繼承。白
    吳瓊雲既已死亡，其扶養之請求權屬無人繼承而為承受該部
    分請求之訴訟，應認訴訟要件欠缺而訴不合法。乃裁定駁回
    白吳瓊雲之訴。經核無不合。
二、抗告意旨略以：抗告人為白吳瓊雲之繼承人亦為本案中之被
    告，依民事訴訟法第168 條、第175 條規定，可依法聲明承
    受訴訟，故本案有續行訴訟之可能與必要。白吳瓊雲訴之聲
    明係為分割被繼承人白圻良名下之財產，白吳瓊雲過世後，
    其名下之財產亦為被分割之客體，故抗告人與白錫祺等4 人
    間，就分割遺產之訴訟，具備當事人之適格。故以訴訟經濟
    之角度，本案訴訟扣除扶養費之請求，其餘分割遺產之聲明
    仍有續行訴訟之可能與必要，且於抗告人聲明承受本案訴訟
    後，就該分割遺產之訴，抗告人及白錫祺等4 人屬當事人適
    格，原裁定駁回白吳瓊雲全部之訴，未待其繼承人聲明承受
    訴訟，實有速斷等語。
三、按當事人死亡者，訴訟程序在有繼承人、遺產管理人或其他
    依法令應續行訴訟之人承受其訴訟以前當然停止。第168 條
    所定之承受訴訟人，於得為承受訴訟時，應即為承受之聲明
    ；他造當事人，亦得為聲明承受訴訟，民事訴訟法第168 條
    、第175 條定有明文。次按當事人於訴訟繫屬中死亡，依法
    即應由其繼承人承受訴訟，而成為訴訟之當事人，屬於兩造
    中之一造（最高法院97年台上字第195 號裁判意旨參照）。
  (一)查白吳瓊雲與抗告人、白錫祺等4 人間剩餘財產分配事件，
    白吳瓊雲與抗告人及白錫祺等4 人為被繼承人白圻良之繼承
    人。白吳瓊雲起訴請求抗告人及白錫祺等4 人：(1)關於兩造
    共同繼承白圻良之遺產應為分割，(2)抗告人及白錫祺等4 人
    應各自給付扶養費予伊。嗣白吳瓊雲於起訴後死亡，抗告人
    及白錫祺等4 人為白吳瓊雲之全體繼承人，就上開(1)分割白
    圻良遺產部分之訴，依法應承受訴訟。惟查，抗告人及白錫
    祺等4 人亦為本件訴訟之被告，若其承受訴訟後，原告、被
    告為同一，非屬為兩造中之一造，本件訴訟關係，將無對立
    之當事人，而不備訴訟成立要件。是白吳瓊雲請求分割遺產
    部分之訴即不合法，且此不合法之情形無從補正。原裁定認
    白吳瓊雲請求分割遺產部分之訴為不合法，予以裁定駁回，
    於法無違。
  (二)抗告人稱伊得承受白吳瓊雲請求分割遺產部分之訴，伊與白
    錫祺等4 人間分割遺產部分之訴，亦具備當事人之適格，得
    續行分割遺產部分之訴等語。與承受訴訟之規定未合。抗告
    意旨指摘原裁定不當，求予廢棄，為無理由，應予駁回。
四、據上論結，本件抗告為無理由，爰裁定如主文。
中    華    民    國   100    年    9     月    28    日
                    民事第二庭
                        審判長法  官  吳謙仁
                              法  官  蘇瑞華
                              法  官  李瓊蔭
正本係照原本作成。
本裁定除以適用法規顯有錯誤為理由外，不得再抗告。如提起再
抗告，應於收受後10日內委任律師為代理人向本院提出再抗告狀
。並繳納再抗告費新台幣１千元。
中    華    民    國   100    年    9     月    29    日
                              書記官  王才生